臺灣臺中地方法院刑事判決　　　　　　100年度交易字第410號
公　訴　人　臺灣臺中地方法院檢察署檢察官
被　　　告　徐敏福
上列被告因過失傷害案件，經檢察官提起公訴（100年度偵字第
7953號）暨移送併辦（100年度偵字第7336號），本院判決如下
：
    主    文
徐敏福過失傷害人，處有期徒刑伍月，如易科罰金，以新臺幣壹
仟元折算壹日。
    犯罪事實
一、徐敏福於民國99年8月28日5時43分許，駕駛車牌號碼4839-H
    Y號自用小客車，沿改制前之臺中縣東勢鎮（現改制為臺中
    市東勢區○○○街，由豐原往石城方向行駛，途經同路732
    號前方彎道時，其原應注意行經設有彎道之路段，應減速慢
    行，作隨時停車之準備，且汽車行駛時，駕駛人應注意車前
    狀況，並隨時採取必要之安全措施，且依當時天候路況均良
    好，亦無不能注意之情事，竟疏未注意而貿然前行，適林祈
    心沿同路同方向在徐敏福前方步行，徐敏福上開自用小客車
    車頭遂自後撞擊林祈心之身體，致林祈心當場倒地，並受有
    頭部外傷合併硬腦膜下積水、延遲性外傷後水腦症、雙手多
    處挫傷等傷害。徐敏福旋下車將林祈心載往臺中市東勢區東
    勢農民醫院就診，並於據報趕往該醫院處理之員警面前，當
    場承認為肇事人而自首犯罪，再於其後本案偵查及審理程序
    時均到庭接受裁判。
二、案經林祈心訴由臺灣臺中地方法院檢察署檢察官偵查起訴。
    理    由
一、證據能力方面：按被告以外之人（包括證人、鑑定人、告訴
    人、被害人及共同被告等）於審判外之陳述雖不符刑事訴訟
    法第159條之1至之4等4條之規定，而經當事人於審判程序同
    意作為證據，法院審酌該言詞陳述或書面陳述作成時之情況
    ，認為適當者，亦得為證據；當事人、代理人或辯護人於法
    院調查證據時，知有刑事訴訟法第159條第1項不得為證據之
    情形，而未於言詞辯論終結前聲明異議者，視為有前項之同
    意，同法第159條之5定有明文。立法意旨在於傳聞證據未經
    當事人之反對詰問予以核實，原則上先予排除。惟若當事人
    已放棄反對詰問權，於審判程序中表明同意該等傳聞證據可
    作為證據；或於言詞辯論終結前未聲明異議，基於尊重當事
    人對傳聞證據之處分權，及證據資料愈豐富，愈有助於真實
    發見之理念，且強化言詞辯論主義，使訴訟程序得以順暢進
    行，上開傳聞證據亦均具有證據能力。查檢察官、被告對於
    本案卷內相關證人之證述、文書卷證資料，於本院100年6月
    9日審理中並未就有何於刑事訴訟法第159條第1項不得為證
    據之情形於本院言詞辯論終結前聲明異議，且有關本案諸證
    人之證述、文書卷證資料亦經本院於審理期日逐一提示、朗
    讀，並告以要旨，本院復審酌相關證人證述筆錄製成、文書
    卷證資料取得，並無證據顯示有何違背程序規定情事，依據
    上述之說明，均應具有證據能力。
二、訊據被告固坦認有於上揭時、地駕駛自用小客車撞及告訴人
    林祈心之事，惟矢口否認有何公訴人所指之上揭過失，辯稱
    ：該段道路是連續彎道，左轉彎時可能視野有死角，根本來
    不及注意，才在行進中撞到告訴人，況案發當時是凌晨，天
    色蠻暗的，伊沒有看到告訴人的步行方向，還來不及閃避就
    撞到了，伊本來就開得很慢，沒有不減速慢行的問題；伊覺
    得有撞到人就是不小心而有過失，但是沒有公訴人所指的未
    注意車前狀況、未減速而從後方撞及告訴人之情云云。惟查
    ：
  (一)被告徐敏福有於上揭時間駕駛自用小客車，沿改制前之臺中
    縣東勢鎮（現改制為臺中市東勢區○○○街，由豐原往石城
    方向行駛，途經同路732號前方彎道時，撞及在該道路上行
    走之告訴人林祈心，致告訴人林祈心當場倒地，送醫檢查救
    治後發現其受有頭部外傷合併硬腦膜下積水、延遲性外傷後
    水腦症、雙手多處挫傷等傷害一節，乃經被告坦認在卷，復
    經告訴人林祈心於警詢中指述綦詳，並有改制前之臺中縣警
    察局（現改制為臺中市政府警察局）道路交通事故現場圖、
    道路交通事故調查報告表(一)、(二)、道路交通事故談話紀錄表
    、現場相片，以及東勢鎮農會附設農民醫院、財團法人慈濟
    綜合醫院臺中分院出具之診斷證明書在卷可稽，首堪認定。
  (二)又上揭車禍案發地點係「村里道路」、路況則為彎曲道路等
    節，除有車禍發生現場照片在卷可稽外，並有載明該地為「
    村里道路」、道路型態為「彎曲路及附近」之道路交通事故
    調查報告表(一)（即該表內之事項、所載）在卷可稽，應
    可確認。按「行車速度，依速限標誌或標線之規定，無速限
    標誌或標線者，應依下列規定：一、行車時速不得超過五十
    公里。但在未劃設車道線、行車分向線或分向限制線之道路
    ，或設有快慢車道分隔線之慢車道，時速不得超過四十公里
    。二、行經設有彎道、坡路、狹路、狹橋、隧道、學校、醫
    院標誌之路段、道路施工路段、泥濘或積水道路、無號誌之
    交岔路口及其他人車擁擠處所，或因雨霧致視線不清或道路
    發生臨時障礙，均應減速慢行，作隨時停車之準備。三、應
    依減速慢行之標誌、標線或號誌指示行駛。」，道路交通安
    全規則第93條第1項定有明文。且一般用路人駕駛動力車輛
    在彎曲道路上行駛時，因彎曲道路有視角影響視野之本質問
    題，自應減速慢行以取得緩衝時間之準備，始能確保所有用
    路人之安全，亦屬甚明，被告身為領有普通自小客車駕駛執
    照之人，就上情自無不知之理。惟查：
    1.依據案發後被告車輛之車損相片顯示，被告之車輛引擎蓋
      之右前方及右後方靠近雨刷前方出風口處有相當明顯之板
      金凹陷情形，而右前方擋風玻璃接近右側雨刷處則有碎裂
      之痕跡並有向上延伸之裂紋；佐以告訴人上揭因本件遭被
      告車輛撞擊後之傷害為「頭部外傷、前額裂傷6.0公分（
      縫合）、頭部外傷合併硬腦膜下積水、延遲性外傷後水腦
      症」等傷害，足徵當時撞擊之力道並非輕微。
    2.又本件案發時間依據卷內相關員警製作之道路交通事故談
      話紀錄表顯示，係在99年8月28日清晨5時43分許，而當天
      臺灣臺中地區之日出時間為清晨5時38分一節，有中央氣
      象局2010年8月份日出日沒時刻表在卷可佐，是斯時雖為
      晨光，但視線應非昏暗至看不清楚路況，應屬甚明。惟依
      被告於警詢中所供述：「（問：你於車禍前有無發現對方
      行人？當時二方相距多遠？你作何反應？）我沒有看到對
      方。二方相距多遠我也不知道（因為當時路況為連續轉彎
      ）。當時我在開車，撞到對方時我來不及反應就發生車禍
      。馬上將車輛停下，下車看對方而立刻報案並叫救護車。
      」、「問：車禍當時天後、路況、視線如何？有無障礙物
      ？有無號誌？」當時天候有點昏暗、路況及視線均為良好
      。沒有障礙物（因路況為連續轉彎）。沒有號誌。」等語
      ；於偵訊中則供稱：「（問：如何撞到告訴人？）99/08/
      28凌晨5、6點左右，當時是直行，但是道路是連續彎道，
      左轉彎時可能視野有死角撞到對方。我的時速約3、40公
      里而已，但是當時是凌晨，天色還蠻暗的，來不及閃避就
      撞到了。」等語；於本院審理中則稱：「……因為當時是
      凌晨5點多，天色昏暗，該處係連續彎道，根本來不及注
      意……」等語。由該等供述內容可知，被告於駕車行進撞
      及告訴人時，係在相當瞬間之事，益徵被告於案發時駕駛
      車輛之速度非慢，否則自無在能見度並非有所障礙之情形
      下，來不及注意即行撞上之理，被告所辯：伊本來就是慢
      慢開云云，自屬無稽。
    3.再者，本件事故發生路段之速限係40公里，有道路交通事
      故調查報告表(一)「速限」欄之記載可資佐憑。而被告於
      警詢中供稱：當時行車時速約40公里左右等語，偵查中供
      稱：當時時速3、40公里等語，於本院審理中經法官就此
      進行確認時則供稱：時速約40公里等語。則依據上揭說明
      ，綜合上揭1.、2.所述及被告有關案發時車速之供述，本
      件車禍事故發生之狀況被告行經肇事路段，並未依相關道
      路交通安全規則減速慢行，應屬甚明。
    4.被告雖辯稱：那裡是彎道，所以視野有死角云云。惟果以
      被告之辯解為常理，則一般人用路逢彎道時，必將產生看
      不見而發生車禍之事故，由此可知被告所辯與常情不符。
      被告雖復辯稱：本件沒有證據可以認定伊是從告訴人背後
      撞上去的云云。惟查，告訴人已於警詢中明確陳述當時係
      運動完畢要由豐原往卓蘭方向返家等語，並於本院審理中
      就此部分結證明確，則依據事故發生之現場圖顯示，告訴
      人當時之行向即係由豐原方向往「石城」（卓蘭）方向行
      進，應屬無疑，無容被告徒以：伊到現在還不知道告訴人
      當時行走的方向為何云云置辯。再者，以一般行人行走之
      習慣，均會走在道路之側邊，佐以本件被告所駕駛之車輛
      於事故發生後經檢查其板金、玻璃之凹陷位置均在右前方
      ，告訴人當時確實係行走在被告同向車道之右前方一節，
      自屬無疑，被告所辯即屬無可採信，附此敘明。
  (三)而告訴人於本件車禍事故中所受之上揭傷害，係因於上開時
    、地遭被告駕駛車輛撞擊所致，被告之前揭過失行為自與告
    訴人所受之傷害間具有相當因果關係，要屬明確。
  (四)綜上所述，本件被告過失傷害人之身體犯行，乃屬事證明確
    ，堪為認定，應予依法論科。
三、核被告所為，係犯刑法第284條第1項之過失傷害罪。而被告
    係自首，有臺中縣警察局道路交通事故肇事人自首情形紀錄
    表在卷可稽，得依刑法第62條前段之規定減輕其刑。爰審酌
    被告本件交通事故之過失情節、自首狀況、被害人傷勢輕重
    ，及其犯後之態度僅坦承撞到人即是過失而對於公訴人所指
    之過失則否認在卷，復遲遲未能與告訴人就民事損害賠償部
    分達成和解等一切情狀，量處如主文所示之刑，並依法諭知
    易科罰金之折算標準，以資懲儆。
據上論斷，應依刑事訴訟法第299條第1項前段，刑法第284條第1
項前段、第62條前段、第41條第1項前段，刑法施行法第1條之1
，判決如主文。
本案經檢察官陳雅瑩到庭執行職務。
中    華    民    國  100    年     6     月    20    日
                  刑事第十一庭  法  官  林學晴
以上正本證明與原本無異。
如不服本判決應於收受判決後10日內向本院提出上訴書狀，並應
敘述具體理由；其未敘述上訴理由者，應於上訴期間屆滿後20日
內向本院補提理由書（均須按他造當事人之人數附繕本）「切勿
逕送上級法院」。
                                書記官  簡雅文
中    華    民    國  100    年      6    月    20    日
附錄論罪科刑法條
中華民國刑法第284條
（過失傷害罪）
因過失傷害人者，處6月以下有期徒刑、拘役或5百元以下罰金，
致重傷者，處1年以下有期徒刑、拘役或5百元以下罰金。